臺灣臺中地方法院刑事判決
110年度訴字第992號
公  訴  人  臺灣臺中地方檢察署檢察官
被      告  杜佳蓉


上列被告因偽造文書等案件，經檢察官提起公訴（110年度偵緝
字第340號），本院判決如下：
    主    文
杜佳蓉共同犯行使變造私文書罪，處有期徒刑肆月，如易科罰金
，以新臺幣壹仟元折算壹日。緩刑伍年，並應依附件所示本院一
一Ｏ年度中司偵移調字第六二七號調解程序筆錄內容所載履行調
解成立內容一之事項。扣案之臺灣中小企業銀行興中分行帳號00
000000000號帳戶存摺壹本沒收。
　　事　　實
一、杜佳蓉與真實姓名不詳、自稱「吳浤軒」之成年男子均明知
    杜佳蓉無資力給付分期付款之購車價金，亦無購買汽車及給
    付價金真意，並均明知個人金融帳戶之交易紀錄為汽車貸款
    公司用以判定貸款申請人還款能力以決定核貸與否之重要參
    考依據，故貸款申請人若以變造虛偽不實之存摺交易紀錄，
    汽車貸款公司一旦查明，即會拒絕其貸款之申請。竟共同意
    圖為自己不法之所有，基於詐欺取財及行使變造私文書之犯
    意聯絡，於民國109 年6 月底前某時，由杜佳蓉提供其於臺
    灣中小企業銀行興中分行所申辦之帳號00000000000 號帳戶
    （下稱臺灣中小企銀帳戶）交付予「吳浤軒」，再由「吳浤
    軒」在不詳地點，以不詳之方式變造杜佳蓉之臺灣中小企銀
    帳戶存摺內頁109 年1 月3 日至同年6 月24日之交易往來明
    細為虛偽不實之交易紀錄後，交還予杜佳蓉，作為杜佳蓉申
    辦汽車貸款之財力證明文件之用。嗣於109 年6 月30日，杜
    佳蓉先向與和潤企業股份有限公司（下稱和潤公司）有債權
    受讓特約關係（即分期付款事宜經和潤公司審核通過後，並
    辦理動產抵押權登記，由和潤公司1 次付款予特約商，以受
    讓該筆分期付款買賣價金債權）之位於南投縣○○鎮○○路0000
    號之中部汽車股份有限公司（下稱中部汽車公司）草屯營業
    所，佯稱欲購買車牌號碼000-0000號自小客車1 輛（下稱BE
    W-9308號汽車），再向和潤公司提出以BEW-9308號汽車辦理
    動產抵押權登記而分期清償之申請，復於109 年6 月30日至
    同年7 月13日間某時，持上開經「吳浤軒」變造之臺灣中小
    企銀帳戶存摺內頁交付予不知情之和潤公司業務人員拍照，
    再由該和潤公司業務人員以通訊軟體LINE傳送上開經變造之
    臺灣中小企銀帳戶存摺內頁照片予和潤公司承辦車貸之業務
    人員，藉此不實之財力證明向和潤公司申辦貸款而行使之，
    致和潤公司審核後陷於錯誤，誤信杜佳蓉有購車需求及按月
    清償分期款項之意願與一定之財力，而與杜佳蓉簽立車輛動
    產抵押契約書，約定分期付款價金本金為新臺幣（下同）55
    萬元，自109 年7 月13日起至114 年7 月13日止，共分60期
    繳納，每月14日為繳款日，1 期繳納1 萬127 元，並於109 
    年7 月13日將上開款項全額給付中部汽車公司，受讓上開價
    金之分期付款債權，杜佳蓉因此購得BEW-9308號汽車，足生
    損害於臺灣中小企業銀行關於帳戶交易資料管理及和潤公司
    審核貸款之正確性。詎杜佳蓉於109 年7 月10日受讓BEW-93
    08號汽車之過戶登記，並於109 年7 月11日某時許在中部汽
    車公司營業處所內領受BEW-9308號汽車後，旋於109 年7 月
    13日將BEW-9308號汽車過戶予不知情之姜美如，再由姜美如
    於同年月14日將BEW-9308號汽車以58萬元之價格販售予不知
    情之趙文龍，趙文龍於同日再將BEW-9308號汽車以58萬元之
    價格販售予不知情之周天星，並於同日將BEW-9308號汽車過
    戶登記至周天星指定之不知情之黃月霞名下，再由周天星於
    109 年7 月17日將BEW-9308號汽車以66萬元之價格販售予不
    知情之賴亭妤，並於同日辦妥汽車過戶登記，致和潤公司追
    索無著而受有損害。嗣於前揭分期付款第1 次應繳日即109 
    年8 月14日，杜佳蓉拒不繳付分期款，經和潤公司向公路監
    理單位查詢，發現BEW-9308號汽車業已過戶他人，始悉受騙
    。
二、案經和潤公司委由董博瑞、陳緯綸訴由臺灣臺中地方檢察署
    檢察官偵查起訴。
    理    由
一、證據能力：
　㈠按被告以外之人於審判外之陳述，雖不符刑事訴訟法第159 
    條之1 至第159 條之4 之規定，而經當事人於審判程序同意
    作為證據，法院審酌該言詞陳述或書面陳述作成時之情況，
    認為適當者，亦得為證據；當事人、代理人或辯護人於法院
    調查證據時，知有刑事訴訟法第159 條第1 項不得為證據之
    情形，而未於言詞辯論終結前聲明異議者，視為有前項之同
    意，刑事訴訟法第159 條之5 定有明文。查本案認定事實所
    引用被告杜佳蓉以外之人於審判外之陳述，公訴人、被告於
    審判期日均表示無意見而不爭執，亦未聲明異議，審酌上開
    證據資料製作時之情況，尚無違法不當及證明力明顯過低之
    瑕疵，亦認為以之作為證據應屬適當，揆諸上規定，認前揭
    證據資料均有證據能力。
　㈡次按除法律另有規定外，實施刑事訴訟程序之公務員因違背
    法定程序取得之證據，其有無證據能力之認定，應審酌人權
    保障及公共利益之均衡維護，刑事訴訟法第158 條之4 定有
    明文。本案所引用之非供述證據，與本案均具有關聯性，並
    無證據證明係公務員違背法定程序所取得，復經本院依法踐
    行調查程序，是依刑事訴訟法第158 條之4 之反面解釋，自
    應認均具有證據能力。
二、實體部分：
　㈠上開犯罪事實，業據被告於本院審理時坦承不諱（見本院卷
    第77頁），核與證人即和潤公司告訴代理人董博瑞、陳緯綸
    於偵查中之陳述、證人賴亭妤、林羿嬅、周天星、陳咨均、
    趙文龍、徐瑋璘於偵查中之證述之情節相符（見偵卷第99至
    101 頁，偵緝卷第73至79頁，偵卷第107 至109頁、第121 
    至128 頁、第167 至169 頁、第205 至211 頁），復有車輛
    動產抵押契約書、和潤公司應收展期餘額表-客戶、監理站
    查詢汽車資料、交車照片、經變造之被告臺灣中小企銀帳戶
    存摺封面及內頁影本、BEW-9308號汽車公路監理電子閘門資
    料表、交通部公路總局高雄市區監理所109 年11月27日高市
    監車字第1090140274號函暨BEW-9308號汽車車籍查詢、異動
    歷史查詢及車主歷史查詢資料、交通部公路總局臺中區監理
    所109 年12月8 日中監車字第1090360473號函暨檢附BEW-93
    08號汽車車籍相關資料影本、109 年12月17日中監車字第10
    90370482號函暨檢附BEW-9308號汽車車籍資料、交通部公路
    總局新竹區監理所桃園監理站109 年12月17日竹監桃站字第
    1090393526號函暨檢附BEW-9308號汽車異動歷史查詢及109 
    年7 月13日過戶登記資料、交通部公路總局臺中區監理所南
    投監理站109 年12月21日中監投站字第1090373628號函暨檢
    附之BEW-9308號汽車過戶登記書影本、經濟部商工登記公示
    資料查詢服務資料、臺灣銀行匯款申請書、BEW-9308號汽車
    行照、汽車買賣合約書及證人周天星名片、中古汽車（介紹
    買賣）合約書、被告之108 年度稅務電子閘門財產所得調件
    明細、臺灣中小企業銀行興中分行110 年3 月29日興中字第
    1108001582號函暨檢附被告臺灣中小企銀帳戶108 年7 月1
    日至109 年7 月1 日之交易往來明細等件附卷可稽（見偵卷
    第11至12頁、第13至19頁、第25頁、第27至29頁、第155 至
    159 頁、第33頁、第39至43頁、第47至52頁、第65至67頁、
    第59至63頁、第91至95頁、第113 頁、第135 頁、第137 頁
    、第139 頁、第173 頁、第143 至145 頁，偵緝卷第63至64
    頁、第67至69頁），並有經變造之被告臺灣中小企銀帳戶存
    摺扣案可證，足認被告上開任意性自白與事實相符。從而，
    本案事證明確，被告犯行洵堪認定，應依法論科。
　㈡論罪科刑：
　⒈核被告所為，係犯刑法第216 條、第210 條之行使變造私文
    書及同法第339 條第1 項之詐欺取財罪。被告變造私文書之
    低度行為為行使之高度行為所吸收，不另論罪。又被告與真
    實姓名不詳、自稱「吳浤軒」之成年男子間，就上開犯行，
    有犯意聯絡及行為分擔，應依刑法第28條規定，論以共同正
    犯。再被告係以一行為同時觸犯行使變造私文書罪及詐欺取
    財罪，為想像競合犯，依刑法第55條規定，從一重之行使變
    造私文書罪處斷。
　⒉爰審酌被告正值青年，不思正途以獲取財物，明知自身經濟
    狀況不佳，無力負擔車輛貸款，亦無購入汽車及按期付款之
    真意，竟變造其帳戶交易明細並以佯稱分期付款買車之方式
    向告訴人詐取貸款而購車，進而轉賣賺取不法利益，影響臺
    灣中小企業銀行關於帳戶交易資料管理及和潤公司審核貸款
    之正確性，又旋將貸款購得之BEW-9308號汽車過戶與他人，
    致告訴人難以設定車輛動產抵押取償，並使犯罪之追查趨於
    複雜，所為實屬不該；惟念被告終能坦承犯行，復無前科紀
    錄，素行尚佳，此有被告之臺灣高等法院被告前案紀錄表附
    卷可按（見本院卷第21頁），且業與告訴人成立調解，依約
    須分期償還告訴人所受損害，有本院調解程序筆錄、告訴人
    意見表、匯款單據、本院電話紀錄表存卷可參（見偵緝卷第
    93至94頁，本院卷第27頁、第55至56頁、第59頁），並考以
    被告犯罪之動機、手段、目的、詐取財物之價額，兼衡被告
    自陳高中畢業、現從事車輛清潔工作、月薪約2 萬初、與父
    母、弟弟同住之智識程度、家庭生活狀況（見本院卷第78頁
    ）等一切情狀，量處如主文所示之刑，並諭知易科罰金之折
    算標準，以示懲儆。
　⒊被告未曾因故意犯罪受有期徒刑以上刑之宣告，此有臺灣高
    等法院被告前案紀錄表附卷可憑（見本院卷第21頁），衡酌
    被告因一時失慮致罹刑典，犯後已坦承犯行，並與告訴人達
    成調解，有本院調解程序筆錄存卷可參（見偵緝卷第93至94
    頁），顯具悔意，經此偵審程序，當知所警惕而無再犯之虞
    ，本院因認所宣告之刑均以暫不執行為適當，併依刑法第74
    條第1 項第1 款之規定，宣告緩刑5 年，以啟自新。另為督
    促被告確實履行上開調解程序筆錄之內容，認有依照刑法第
    74條第2 項第3 款規定，命被告應依如附件所示本院110 年
    度中司偵移調字第627 號調解程序筆錄內容所載調解成立內
    容一之事項予以履行。倘被告不履行，且情節重大，足認原
    宣告之緩刑難收其預期效果，而有執行刑罰之必要者，依刑
    法第75條之1 第1 項第4 款規定，得撤銷其緩刑宣告，附此
    敘明。
　㈢沒收部分：
　⒈按犯罪所得，屬於犯罪行為人者，沒收之。但有特別規定者
    ，依其規定；前二項之沒收，於全部或一部不能沒收或不宜
    執行沒收時，追徵其價額；第1 項及第2項之犯罪所得，包
    括違法行為所得、其變得之物或財產上利益及其孳息，刑法
    第38條之1 第1 項、第3 項、第4項分別定有明文。次按共
    同正犯犯罪所得之沒收、追徵，應就各人所分得之數為之。
    所謂各人「所分得」之數，係指各人「對犯罪所得有事實上
    之處分權限」而言。因此，若共同正犯各成員內部間，對於
    犯罪所得分配明確時，應依各人實際所得宣告沒收；若共同
    正犯對於犯罪所得，其個人確無所得或無處分權限，且與其
    他成員亦無事實上之共同處分權限者，自不予諭知沒收（最
    高法院107 年度台上字第2989號、106 年度台上字第3111號
    判決意旨參照）。被告與「吳浤軒」於本案雖詐得之購車貸
    款55萬元，然上開款項均由告訴人給付與中部汽車公司購車
    ，而BEW-9308號汽車經被告過戶與他人後，其供稱並未得到
    任何報酬（見本院卷第77至78頁），又本案並無充分證據可
    認被告獲有任何報酬，是以本院尚難認被告獲有犯罪所得，
    揆諸上開說明，自無庸諭知沒收。
　⒉按供犯罪所用、犯罪預備之物或犯罪所生之物，屬於犯罪行
    為人者，得沒收之。但有特別規定者，依其規定，刑法第38
    條第2 項定有明文。扣案之經變造之被告臺灣中小企銀帳戶
    存摺1 本，為被告所有並供本案犯行使用之物，業經本院認
    定如前，應依刑法第38條第2 項前段規定宣告沒收之。
據上論斷，應依刑事訴訟法第299 條第1 項前段，刑法第28條、
第216 條、第210 條、第339 條第1 項、第55條、第41條第1 項
前段、第74條第1 項第1 款、第2 項第3 款、第38條第2 項前段
，刑法施行法第1 條之1 第1 項，判決如主文。
本案經檢察官吳昇峰提起公訴，由檢察官林文亮到庭執行職務。
中　　華　　民　　國　　110 　年　　11　　月　　9 　　日
            刑事第十二庭　審判長法　官　廖慧娟
                                法  官　黃震岳
                                法  官　張意鈞
以上正本證明與原本無異。
如不服本判決應於收受判決後20日內向本院提出上訴書狀，並應
敘述具體理由；其未敘述上訴理由者，應於上訴期間屆滿後20日
內向本院補提理由書（均須按他造當事人之人數附繕本）「切勿
逕送上級法院」。
告訴人或被害人如不服判決，應備理由具狀向檢察官請求上訴，
上訴期間之計算，以檢察官收受判決正本之日起算。
                                書記官  陳怡臻
中　　華　　民　　國　　110 　年　　11　　月　　9 　　日
附錄本案論罪科刑法條全文：
刑法第210條
偽造、變造私文書，足以生損害於公眾或他人者，處五年以下有
期徒刑。
刑法第216條
行使第二百一十條至第二百一十五條之文書者，依偽造、變造文
書或登載不實事項或使登載不實事項之規定處斷。
刑法第339條
意圖為自己或第三人不法之所有，以詐術使人將本人或第三人之
物交付者，處五年以下有期徒刑、拘役或科或併科五十萬元以下
罰金。
以前項方法得財產上不法之利益或使第三人得之者，亦同。
前二項之未遂犯罰之。